【裁判字號】    89,上訴,1277
【裁判日期】    891031
【裁判案由】    搶奪
【裁判全文】
臺灣高等法院高雄分院刑事判決                  八十九年度上訴字第一二七七號
    上  訴  人  台灣高雄地方法院檢察署檢察官
    被      告  甲○○
右上訴人因被告搶奪案件，不服臺灣高雄地方法院八十八年度訴字第九二七號中華民
國八十九年七月三十一日第一審判決（起訴案號：臺灣高雄地方法院檢察署八十八年
度偵字第八四三六號；移送本院併案審理案號：臺灣高雄地方法院檢察署八十九年度
偵字第一七九一三號），提起上訴，本院判決如左：
      主  文
上訴駁回。
      理  由
一、公訴意旨略以：被告甲○○意圖為自己不法之所有，於民國八十八年三月二十四
    日下午五時五分許，在高雄市前鎮區○○○路一四一號土地銀行前鎮分行內，趁
    該行行員不注意之際，徒手搶得置於出納櫃臺之現金新臺幣（下同）一萬元，得
    手後欲逃離現場時，為該行行員及駐衛警發現後報警當場查獲，因認被告甲○○
    涉犯刑法第三百二十五條第一項之搶奪罪嫌云云。
二、按心神喪失人之行為，不罰；又因心神喪失而不罰者，得令入相當處所，施用監
    護，刑法第十九條第一項、第八十七條第一項分別定有明文。次按被告行為不罰
    者，應諭知無罪之判決，亦為刑事訴訟法第三百零一條第一項所明定。
三、經查：
（一）、訊據被告甲○○對其於八十八年三月二十四日下午五時五分許，在高雄市前
        鎮區○○○路一四一號土地銀行前鎮分行內，搶奪一萬元之事實，迭於警訊
        、檢察官偵查中、原審及本院審理時坦承不諱（見警卷第二頁反面至第三頁
        、偵查卷第三頁反面、原審八十九年七月二十五日審判筆錄、本院八十九年
        十月十七日審判筆錄），核與土地銀行前鎮分行出納襄理蘇武榮、該行警衛
        張永煥於警訊時所述情節相符（見警卷第四頁至第七頁），且有贓物認領保
        管收據一紙附卷可稽（見警卷第十二頁），是被告甲○○確有前開犯行，足
        堪認定。
（二）、本件被告甲○○之上開行為，固與刑法第三百二十五條第一項之搶奪罪之犯
        罪構成要件相當，然被告甲○○行為時之精神狀態，經原審送請行政院國軍
        退除役官兵輔導委員會高雄榮民總醫院鑑定，經該醫院綜合被告個人生活史
        及精神病史、犯案前後及當時之精神狀況、精神狀態及身體檢查、心理衡鑑
        及腦電波檢查後，認為被告甲○○智力功能隨著精神狀態及疾病之進行日漸
        退化，被告甲○○之器質性精神疾患亦影響其工作及判斷力，犯案時的精神
        狀態確達心神喪失的程度，此有該醫院八十九年七月十一日（八九）高總精
        字第八九○五七二八號函一件暨所附精神狀況鑑定書一件附卷可稽。
（三）、參以原審輔佐人即被告之弟乙○○陳稱：「在八十八年三月二十四日搶奪土
        銀之後翌日，即八十八年三月二十五日，復興派出所就將被告送精神醫院了
        ，是送凱旋醫院，二個月療程出來後，被告又犯第二件，隔天，就跑到桃園
        ，是消防隊通知我們去帶回的，當時消防隊已將他送到桃園榮民精神醫院，
        被告小時候就有精神方面的問題發作過，父親以為他中邪，曾帶到廟裡治療
        ，好了七、八年了，直到他犯本案，被送到派出所，我們才知道他又發作，
        我們一直到派出所通知才知道的」等語（見原審八十九年七月二十五日審判
        筆錄），於本院審理時，復到庭陳稱：「（被告平常狀況如何？）他很執著
        ，他從去年開始，有不高興就自殺。」「（他是否有提起說神明在跟他說話
        ？）他會說一些宗教上的話語，精神恍惚。」「（被告之當時他身上是否有
        紅包？）他身上確實有帶紅包。他錢拿了，就在櫃台裝紅包，就被抓。」（
        見本院八十九年十月十七日審判筆錄），而該等情形亦據高雄市立凱旋醫院
        八十九年二月三日八九高市凱醫字第四六三號函所附之病歷資料及行政院國
        軍退除役官兵輔導委員會桃園榮民醫院八十八年十二月二十四日桃醫（醫）
        字第五六五七號函所附之病歷資料載述甚明，而被告甲○○復於偵審中供稱
        是神明要伊去拿該一萬元等語不移（見偵查卷第三頁反面、本院八十九年七
        月二十五日審判筆錄）等情，且被告甲○○係在土地銀行前鎮分行對面工業
        區調解處擔任工友，其於八十八年三月二十四日中午曾先向該行行員借款未
        果，始於右揭時間為上開搶奪行為，當時其並未持有兇器，進入該行即衝向
        櫃臺搶得置於櫃臺上之一萬元等情，已據證人蘇武榮、張永煥於警訊時陳明
        在卷，如係一般人是否會無攜帶任何器具，進入熟悉伊為何人之銀行搶奪，
        並僅將置於櫃臺上之一萬元搶走，而無虞易遭辨識或遭攔阻時如何脫身（本
        件即是遭該銀行警衛及行員合力逮獲被告），已非無疑。綜合上情，本件行
        政院國軍退除役官兵輔導委員會高雄榮民總醫院鑑定被告甲○○於案發時已
        陷於心神喪失之程度，自屬信而有徵，堪予採信。
（四）、從而，被告甲○○告搶奪上開金錢時，其精神係陷於心神喪失之狀態，依刑
        法第十九條第一項之規定，其行為即屬不罰，應刑事訴訟法第三百零一條第
        一項之規定，為被告甲○○告無罪之判決。另鑑於被告顯因精神病症之直接
        影響而出現搶奪之行為，且其患病時間非短，為預防被告因病症之影響而再
        有危害他人之行為，且上開鑑定結果，認被告甲○○告目前之精神狀態亦需
        長期藥物及復建治療，方能協助維持其功能，並預防其再次犯案，自應併予
        宣告令入相當處所施以監護。
四、原審經詳查後，以被告甲○○告搶奪上開金錢時之精神係陷於心神喪失之狀態，
    其行為不罰，依刑事訴訟法第三百零一條第一項之規定，為被告甲○○告無罪之
    判決。並認被告甲○○顯因精神病症之直接影響而出現搶奪之行為，且其患病時
    間非短，為預防被告因病症之影響而再有危害他人之行為，且認被告甲○○告目
    前之精神狀態亦需長期藥物及復建治療，方能協助維持其功能，並預防其再次犯
    案，而依刑法第八十七條第一項、第三項之規定，併予宣告令入相當處所施以監
    護一年，經核並無違誤。檢察官上訴意旨，徒以被告被告甲○○如已陷於心神喪
    失，豈有隨即於同年五月五日再為搶奪之犯行，而指摘原判決不當，為無理由，
    應予駁回。
五、末查，被告甲○○前開被訴搶奪罪嫌部分，既經諭知無罪之判決，則檢察官移送
    本院併案審理部分（即臺灣高雄地方法院檢察署八十九年度偵字第一七九一三號
    ），自屬無從併予審理，應由檢察官另行辦理，附此敘明。
據上論結，應依刑事訴訟法第三百六十八條，判決如主文。
本案經檢察官羅正平到庭執行職務。
中    華    民    國        八十九      年      十      月    三十一    日
                              臺灣高等法院高雄分院刑事第三庭
                                  審判長法官  莊秋桃
                                        法官  魏式璧
                                        法官  陳中和
右正本證明與原本無異。
如不服本判決，應於判決送達後十日內向本院提出上訴狀，其未述理由者並應於提
出上訴狀後十日內向本院補提理由書（應附繕本)。
                                      書記官  梁美姿
中    華    民    國        八十九      年     十一     月      三      日
                                                                      Ｈ


司法院資訊處製作；財團法人民間司法改革基金會備份。
